臺灣高等法院民事判決　　　　　　　　99年度上易字第1154號
上　訴　人　張麗元
被　上訴人　陳　錦
兼　上一人
訴訟代理人　鄭啟豪原名鄭福來.
上列當事人間請求侵權行為損害賠償事件，上訴人對於中華民國
99年9 月13日臺灣板橋地方法院99年度訴字第1432號第一審判決
提起上訴，本院於100 年2 月23日言詞辯論終結，判決如下：
    主      文
上訴駁回。
第二審訴訟費用由上訴人負擔。
    事實及理由
壹、程序部分：
    上訴人於本院民國（下同）100 年2 月23日言詞辯論期日當
    庭稱於99年10月27日提出追加被告狀，係追加第一審共同被
    告鄭劉貴妹（下稱鄭劉貴妹）為被上訴人（本院卷(二)第142
    頁反面），此部分上訴為不合法，另為裁定駁回，合先敘明
    。
貳、實體部分：
一、上訴人起訴主張：
  (一)被上訴人鄭啟豪、陳錦（下合稱被上訴人鄭啟豪等2 人）於
    97年5 月至98年9 月原法院98年度訴字第1824號訴訟期間（
    即上訴人請求鄭劉貴妹侵權行為損害賠償事件），提供檢方
    、刑事庭與民事庭不實之變造錄音及譯本，企圖製造上訴人
    對鄭劉貴妹有恐嚇、索錢等不實之興訟目的，意圖左右判決
    並意使上訴人受刑法及民法之錯誤審判。
  (二)被上訴人鄭啟豪於97年初，曾以簡訊傳送恐嚇內容予上訴人
    ，簡訊內容為「你姐恐嚇我媽媽的話已被錄音涉嫌公然恐嚇
    並已錄影存證等檢察官起訴啦」，其中第二通簡訊「你姐恐
    嚇我媽說：你給我小心點還不構成恐嚇罪？去問問律師吧」
    ，被上訴人鄭啟豪多次以訴訟對上訴人提出各種恐嚇，上訴
    人卻又未收到地檢署通知，且被上訴人鄭啟豪未能證明上訴
    人之姐姐確實有恐嚇鄭劉貴妹，又誣指上訴人之姐姐有非法
    行徑，並三番兩次為嚇阻上訴人不要再要求其對性侵一事交
    代。以上實令上訴人身心感到極度不舒服及恐懼，被上訴人
    鄭啟豪針對上訴人家人做出不法之訴訟侵害，上訴人深受此
    擾及痛苦程度甚鉅。
  (三)於94年底至95年3 月，上訴人與被上訴人陳錦（即鄭啟豪之
    姐）及其配偶於電話談論，請求鄭家長輩協調一日並協同被
    上訴人鄭啟豪解決性侵上訴人一事。但被上訴人鄭啟豪之姐
    夫卻於電話中羞辱本人「你是沒人要歐」，上訴人因遭被上
    訴人鄭啟豪性侵，卻又不斷遭受被上訴人鄭啟豪家人以相當
    鄙視之言語抨擊上訴人沒人要。鄭劉貴妹以極踐踏之字眼對
    上訴人說「沒人要去菜市場喊鈴嚨就有了」（其意思就是要
    上訴人以貨物的方式去市場把自己叫賣出去）、「你要告的
    話我們也來告！... 你會死... 你全家都死... 好阿我到時
    就拿掃把來打你等。」等語，令上訴人深感不舒服及相當恐
    懼。上訴人時常會在思緒中冒出這些不堪字眼，導致上訴人
    對人群有極度不信任之排斥態度。鄭劉貴妹公然侮辱部分，
    於刑事及民事均判刑確定，以上鄭劉貴妹之行為已嚴重損及
    上訴人之人格權且有恐嚇之意。
  (四)97年2 月間上訴人決定以寄存證信函之方式，要求被上訴人
    鄭啟豪一家出面處理，但被上訴人鄭啟豪一家仍未親自出面
    回應，於97年2 月17日下午，上訴人與母親親往詢問被上訴
    人鄭啟豪是否出面處理。鄭劉貴妹即以被上訴人鄭啟豪已結
    婚為由，表示不欲對此事處理，且大聲斥責上訴人並以諸多
    惡毒言語怒罵、羞辱、恐嚇上訴人，如要脅上訴人全家會死
    ，上訴人若再來會拿掃把打等。鄭劉貴妹又以極踐踏之字眼
    ，要上訴人「沒人要去菜市場喊鈴嚨就有了」，以上均令上
    訴人深感不舒服及相當恐懼。
  (五)爰依據侵權行為損害賠償之法律關係，求為判決：
    1.被上訴人鄭啟豪等2 人及鄭劉貴妹應連帶給付上訴人新台
      幣（下同）75萬元，及自99年8 月6 日起至清償日止按週
      年利率5%計算之利息。
    2.被上訴人鄭啟豪等2 人及鄭劉貴妹應刊登自由時報臺北縣
      版1 日，刊登道歉啟事內容：「本人鄭啟豪、陳錦、鄭劉
      貴妹因對被害人張麗元做出多項不法等踰矩行為，造成被
      害人張麗元身心受創嚴重。不法行事如下：本人鄭啟豪未
      得被害人張麗元同意假藉結婚之名對被害者做出不法踰矩
      行為、另本人陳錦亦聯合本人鄭啟豪等，未顧及其熟識並
      叫了多年叔叔嬸嬸的友好情誼，多次矇騙、欺負自己已故
      父親熟識30多年老友之女，並協同鄭啟豪製做假錄音欲陷
      被害人於罪；其中另一本人鄭劉貴妹明知其子鄭啟豪以虛
      假結婚之名行踰矩行為之事實，又多次故意當眾公然污辱
      及恐嚇被害人張麗元『沒人要去菜市場喊鈴嚨就有了』及
      『被害人會死及其全家會死』等惡質言論，已嚴重侵害張
      麗元之人格、名譽及身心受損等。本人等就上開侵權損害
      之行為，業經法院民事庭之99年度訴字第1432號子股之判
      決，判命本人等需賠償張麗元所承受之種種傷害，特於此
      登報道歉，以立公正視聽。本人等就侵害張麗元之人格權
      等行為，深威歉意，茲向張麗元本人鄭重道歉。特此聲明
      道歉人：鄭啟豪、陳錦、鄭劉貴妹」。
    3.第一項判決，上訴人願供擔保請准宣告假執行。
二、被上訴人則以：
  (一)97年2 月17日之電話通話內容譯文，係被上訴人鄭啟豪所製
    作，該項譯文之文字雖未與錄音之內容完全相符，而屬摘要
    重點之記載，然其譯文尚非曲解原錄音之內容。按一般通訊
    監察譯文，亦多以摘錄對話之內容，以記載其要旨為務，自
    不能僅以譯文所呈現之文字，未與原錄音內容字字相符或句
    句相連，即遽指其譯文內容係屬虛偽不實；況被上訴人鄭啟
    豪係以本人之名義，向原法院提出上文，則其以本人名義所
    製作之文書，具有所謂「形式真實性」，即文書製作人與文
    書名義人一致，而與刑法上偽造文書罪之構成要件不符；另
    被上訴人鄭啟豪向法院提出上開通訊譯文，意在提出訴訟上
    之攻防方法，核屬正當權利之行使，難認有何使上訴人受刑
    事或懲戒處分之意圖，縱其攻防方法之提出，有使上訴人在
    民事訴訟程序受有敗訴判決之可能，亦與刑法上誣告罪嫌無
    涉。
  (二)被上訴人陳錦從未參與鄭劉貴妹在原法院97年度簡字第7454
    號刑事案件審理之輔佐人，也無提呈上訴人所謂通訊錄音譯
    文。此外，上訴人尚無提出任何積極證據足認被上訴人陳錦
    有參與該譯文之製作。
  (三)鄭劉貴妹於97年2 月17日涉及公然侮辱部分，其民事侵權行
    為損害賠償訴訟，業經原法院以98年度訴字第1824號判決確
    定，上訴人此部分之請求本應受該原判決既判力作用之拘束
    ，不得再以之作為訴訟上請求。鄭劉貴妹自始至終皆未曾有
    出言恐嚇上訴人，縱然當時有此言論，以鄭劉貴妹80歲之高
    齡，且因車禍殘廢，究有何行止可令上訴人內心感到恐懼。
    況且上訴人於97年2 月間向被上訴人提出公然侮辱告訴時，
    本有機會就恐嚇罪一併提出而未提出，時至今日早已逾2 年
    之久，是否仍有畏怖心，要屬有疑。
  (四)上訴人因個人感情問題，經常以不理性方式騷擾被上訴人鄭
    啟豪住宅安寧，除以自招危難方式，設計鄭劉貴妹被迫口出
    不雅言論而致公然侮辱罪外，又故意捏造不實事實，以被上
    訴人鄭啟豪涉嫌對其性侵害為由提告，案經原法院檢察署檢
    察官調查後以97年度偵字第19749 號裁定為不起訴處分，上
    訴人不服而聲請再議，亦經臺灣高等法院檢察署以97年上聲
    議字第4647號處分書認再議為無理由而駁回再議，嗣於同年
    月26日上訴人再委任律師聲請交付審判，並由原法院以97年
    度聲判字第72號裁定復認為無理由而駁回聲請在案。
  (五)縱使被上訴人鄭啟豪等2 人及鄭劉貴妹對上訴人構成侵權行
    為，因侵權行為時間依上訴人所述之事實，而上訴人起訴請
    求時為99年5 月24日，已超過民法第197 條所定之2 年請求
    權時效，依民法第144 絛第1 項規定，被上訴人鄭啟豪等2
    人及鄭劉貴妹得拒絕給付等語，資為抗辯。
三、原審為上訴人敗訴之判決，上訴人提起上訴，上訴聲明為：
    (一)原判決廢棄。(二)被上訴人鄭啟豪等2 人應連帶給付上訴人
    45萬元及自民事一審起訴狀繕本送達翌日起，至清償日止，
    按年息5%計算之利息。(三)願供擔保請准宣告假執行。被上訴
    人鄭啟豪等2 人答辯聲明：上訴駁回。
四、按故意或過失，不法侵害侵害他人之權利者，負損害賠償責
    任，民法第184 條第1 項前段定有明文。次按當事人主張有
    利於己之事實者，就其事實有舉證之責任，民事訴訟法第27
    7 條本文定有明文。
  (一)查被上訴人鄭啟豪於原法院檢察署99年偵字第7131、8418號
    事件中不爭執伊有製作上訴人與被上訴人陳錦於97年2 月17
    日電話通話之譯文，並提出於原法院98年訴字第1824號侵權
    行為損害賠償事件，可認被上訴人有於原法院上開案件中提
    出97年2 月17日之電話通話譯文為實。
  (二)次查，被上訴人鄭啟豪製作上開時日電話通話譯文雖未與錄
    音內容完全相符，係屬摘要重點記載，該譯文尚無曲解原錄
    音內容之情事。
  (三)再查，原法院98年度訴字第1824號判決鄭劉貴妹應給付上訴
    人70,000元及自97年10月10日起至清償日止，按年息5%計算
    之利息，判決理由略以：上訴人於97年2 月17日至鄭劉貴妹
    家門口商談和解、調解事宜，遭鄭劉貴妹大聲斥責「不要臉
    」、「垃圾人」等言語，鄭劉貴妹公然辱罵上訴人，係故意
    不法侵害上訴人名譽，應負損害賠償責任。有原法院98年度
    訴字第1824號判決在卷可稽（原審卷第89至91頁反面）。原
    法院98年度訴字第1824號侵權行為損害賠償事件未將被上訴
    人鄭啟豪提出之97年2 月17日電話通話內容譯文採為不利於
    上訴人之認定。
  (四)且查，上訴人告訴被上訴人鄭啟豪等2 人偽造97年2 月17日
    電話通話內容譯文，將譯文提出於原法院刑事庭，致上訴人
    有受敗訴之危險，足生損害於上訴人等情，經原法院檢察署
    檢察官為不起訴處分，有99年度偵字第7131號、第8418號不
    起訴處分書在卷可稽（原審卷第83至85頁）。
  (五)末查，上訴人主張被上訴人陳錦有提出不實電話錄音光碟及
    譯文之行為，為被上訴人陳錦否認。上訴人未立證證明被上
    訴人陳錦有上開行為，尚難認被上訴人陳錦有提出97年2 月
    17日電話通話譯文之行為。
  (六)綜上事證，上訴人主張被上訴人鄭啟豪等2 人多次於訴訟期
    間提出變造之電話錄音光碟與譯文，被上訴人鄭啟豪以不實
    之電話錄音，企圖製造上訴人有恐嚇取財之意圖，意圖干擾
    法官判決，構成侵權行為等語，為無理由。是以，上訴人請
    求被上訴人陳錦、鄭啟豪應連帶負侵權行為損害賠償責任，
    為無理由。
五、按因侵權行為所生之損害賠償請求權，自請求權人知有損害
    及賠償義務人時起，2 年間不行使而消滅，民法第197 條第
    1 項定有明文。次按消滅時效，因下列事由而中斷：一請求
    。二承認。三起訴。下列事項，與起訴有同一效力：一依督
    促程序，聲請發支付命令。二聲請調解或提付仲裁。三申報
    和解債權或破產債權。四告知訴訟。五開始執行行為或聲請
    強制執行。時效因請求而中斷者，若於請求後6 個月內不起
    訴，視為不中斷，民法第129 條、第130 條定有明文。
  (一)依上訴人主張(1)被上訴人鄭啟豪於97年初，以簡訊傳送恐嚇
    內容予伊，表示欲對上訴人姊姊提出刑事恐嚇告訴，又表示
    上訴人姊姊對鄭劉貴美恐嚇；(2)被上訴人陳錦於94年底至95
    年3 月間，於電話中羞辱上訴人等行為。可認上訴人係明知
    上開行為發生於97年初、94年底至95年3 月間，上訴人遲於
    99年5 月25日始起訴請求侵權行為損害賠償，有民事起訴狀
    在卷可稽（原審卷第3 頁），顯已逾2 年時效。被上訴人鄭
    啟豪等2人抗辯請求權因時效消滅，係屬有據。
  (二)上訴人主張伊係等候被上訴人鄭啟豪等2 人道歉，惟揆諸首
    揭說明，此項事由並不生中斷時效之效力。上訴人主張曾聲
    請調解，但上訴人未立證證明於調解不成立後，於6 個月內
    起訴，亦不生中斷時效之效力。
  (三)綜上，上訴人主張(1)被上訴人鄭啟豪於97年初，以簡訊傳送
    恐嚇內容予伊，表示欲對上訴人姊姊提出刑事恐嚇告訴，又
    表示上訴人姊姊對鄭劉貴美恐嚇；(2)被上訴人陳錦於94年底
    至95年3 月間，於電話中羞辱上訴人等侵權行為，被上訴人
    鄭啟豪等2 人為時效抗辯，是上訴人請求被上訴人鄭啟豪等
    2 人連帶賠償，為無理由。
六、末查：
  (一)鄭劉貴妹及被上訴人鄭啟豪前曾起訴主張上訴人及上訴人之
    母張李秀華於97年2 月17日至其住處，對鄭劉貴妹、被上訴
    人鄭啟豪為恐嚇、侮辱等侵權行為，請求上訴人及其母張李
    秀華賠償，經原法院板橋簡易庭以99年度板小字第899 號判
    決上訴人及其母張李秀華應連帶給付鄭劉貴妹、被上訴人鄭
    啟豪40,000元，及自99年3 月30日起至清償日止，按年息5%
    計算之利息，並經原法院99年度小上字第71號駁回上訴人及
    其母張李秀華之上訴確定。上訴人是否於上開案件中主張時
    效消滅，不影響本院認定被上訴人鄭啟豪等2 人於本案為時
    效抗辯為有理由。上訴人主張原法院99年度板小字第899 號
    案件與本案認定不同，有所謬誤等語，不能為有利於上訴人
    之認定。
  (二)上訴人對鄭劉貴妹上訴部分係非合法，爰由本院另為裁定駁
    回。上訴人於上訴本院後仍主張本件對鄭劉貴妹之請求與原
    法院98年度訴字第1824號侵權行為損害賠償案件非屬同一事
    件等語，非本件上訴審理範圍，附此敘明。
七、綜上所述，上訴人主張本於侵權行為之法律關係，請求被上
    訴人鄭啟豪等2 人應連帶給付45萬元，及自第一審起訴狀繕
    本送達翌日起至清償日止，按年息5%計算之利息，為無理由
    ，不應准許。原審為上訴人敗訴之判決，及駁回其假執行之
    聲請，並無不合。上訴意旨指摘原判決不當，求予廢棄改判
    ，為無理由，應予駁回。
八、本件事證已臻明確，兩造其餘攻擊防禦方法及未經援用之舉
    證，經審酌核與本件判決結果不生影響，不再逐一論述，附
    此敘明。
九、上訴人於99年12月24日民事聲請調查證據狀(1)，聲請調查化
    驗枕頭一枚，以證明被上訴人鄭啟豪為性侵害之事實（本院
    卷(一)第66至67頁）。惟查，上訴人告訴被上訴人鄭啟豪性侵
    害，業經原法院檢察署97年度偵字第19749 號為不起訴處分
    ，並經本院檢察署駁回再議，原法院駁回交付審判之聲請在
    案，上訴人聲請調查上開證據，核無必要，附此說明。
十、據上論結，本件上訴為無理由，依民事訴訟法第449 條第1
    項、第78條，判決如主文。
中    華    民    國    100    年    3    月    9     日
                       民事第二庭
                           審判長法  官  吳謙仁
                                 法  官  蘇瑞華
                                 法  官  李瓊蔭
正本係照原本作成。
不得上訴。
中    華    民    國   100    年    3     月    10    日
                                  書記官  王才生